臺灣高雄地方法院刑事判決　　　　　　　　　　　　九十三年度訴字第二九九六號
　　公　訴　人　臺灣高雄地方法院檢察署檢察官
　　被　　　告　辰○○　男　二.
　　　　　　　　丙○○
　　指定辯護人　本院公設辯護人癸○○
右列被告等因搶奪等案件，經檢察官提起公訴（九十三年度偵字第一０一四七、一一
六００、一六八五０、一九三０三號），本院判決如左：
    主  文
辰○○共同意圖為自己不法之所有，而搶奪他人之動產為常業，累犯，處有期徒刑肆
年捌月。
丙○○共同意圖為自己不法之所有，而搶奪他人之動產為常業，累犯，處有期徒刑參
年肆月。
    事  實
一、辰○○前於民國八十八、八十九年間，因違反毒品危害防制條例案件，經本院分
    別判處有期徒刑四月、五月確定，經合併定應執行之刑有期徒刑九月，於九十年
    二月一日入監執行，於九十年十月一日執行完畢出監。猶不知悔改，竟基於意圖
    自己不法所有之概括犯意，於如附表一所示時、地，以如附表一所示之方法，連
    續徒手竊取如附表一所示之機車三輛得手，供其平日騎乘及犯如附表二所示之犯
    罪所使用。嗣先後於如附表一所示之查獲時間為警查獲。
二、辰○○平日因無工作，而無正當收入來源，即為籌措生活費用及購買毒品之需，
    竟先單獨基於常業搶奪之犯意，先於如附表二編號一所示之時、地，以如附表二
    編號一所示之方法，徒手搶奪如附表二編號一所示之金項鍊得手，其後並變換為
    現金供己花用。辰○○因而食髓知味，旋即與丙○○（前於八十二、八十三年間
    ，因違反毒品危害防制條例案件，經本院判處有期徒刑三年、三年二月，於八十
    二年二月一日入監執行，於八十五年四月十九日假釋出監，嗣經撤銷假釋，於八
    十八年十月三日入監執行殘刑，於九十三年一月二十六日縮短刑期執行完畢出監
    ，其平日亦無工作及正當收入來源）共同基於為自己不法所有之常業搶奪犯意，
    連續在如附表二編號二─九所示之時、地，以如附表二編號二─九所示之方法，
    徒手搶奪如附表二編號二─九所示之金項鍊等財物，並將如附表二編號編號二─
    八所示得手之財物變賣換成現金，供其二人購買毒品及生活開銷所用而藉以為生
    ，以之為常業。嗣於九十三年八月二十三日下午二時許，辰○○與丙○○又前往
    高雄縣岡山鎮○○路四九號丁○○所經營之金正山銀樓，要求試戴金項鍊，並由
    辰○○趁丁○○不備之際，搶走二條金項鍊跑出店外，丁○○見狀後即持棍棒追
    趕，而在高雄縣岡山鎮育樂巷三四號前逮住辰○○，並由據報趕到現場之警員逮
    捕辰○○及丙○○，當場扣得丁○○所有遭搶之金項鍊二條，始循線查出上情。
三、案經被害人丁○○、甲○○、子○○、乙○○○、壬○○、戊○○、卯○○分別
    訴由高雄縣政府警察局岡山分局、內政部警政署保安警察第三總隊及高雄市政府
    警察局報請臺灣高雄地方法院檢察署檢察官偵查起訴。
    理  由
一、右揭犯罪事實，業據被告辰○○及丙○○於本院審理時坦承不諱，並有：
（一）被害人高孫娥之證述及車輛尋獲證明單、贓物認領保管收據、車輛竊盜車牌遺
      失資料個別查詢報表各一紙、ＹＸＢ─八三三號機車照片三幀等件，可資證明
      被告辰○○確有如附表一編號一所示之竊盜犯行。
（二）被害人洪瑞菊之夫庚○○於警詢之指述及車籍作業系統查詢認可資料、車輛尋
      獲電腦輸入單、贓物認領保管單、車輛具領委託保管書、洪瑞菊機車行照影本
      、ＢＭＢ─六二九號機車照片四幀等件，可知證明被告辰○○確有如附表一編
      號二所示之竊盜犯行。
（三）被害人辛○○之證述及車輛竊盜詳細資料、車輛尋獲電腦輸入單、贓物認領保
      管領結各一紙、ＸＷＡ─０二八號機車照片二幀等件，可資證明被告辰○○確
      有如附表一編號三所示之竊盜犯行。
（四）證人甲○○之證述，可資佐證被告辰○○確有如附表二編號一所示之犯行。
（五）證人子○○之證述及原料金買進登記簿一紙，可資佐證被告辰○○及丙○○二
      人確有如附表二編號二所示之犯行。
（六）證人卯○○之證述，可資佐證被告辰○○及丙○○二人確有如附表二編號三所
      示之犯行。
（七）證人乙○○○之證述，可資佐證被告辰○○及丙○○二人確有如附表二編號四
      所示之犯行。
（八）證人寅○○○之證述及監視器翻拍照片二幀，可資佐證被告辰○○及丙○○二
      人確有如附表二編號五所示之犯行。
（九）證人壬○○之證述，可資佐證被告辰○○及丙○○二人確有如附表二編號六所
      示之犯行。
（十）證人戊○○之證述，可資佐證被告辰○○及丙○○二人確有如附表二編號七所
      示之犯行。
（十一）證人己○○之證述，可資佐證被告辰○○及丙○○二人確有如附表二編號八
        所示之犯行。
（十二）證人丁○○之證述及原料金買進登記簿一紙、照片二幀、贓物領結一紙等件
        ，可資佐證被告辰○○及丙○○二人確有如附表二編號九所示之犯行。
二、綜上所述，本案事證業臻明確，被告二人犯行洵堪認定，應法論科。
三、論罪科刑：
（一）按刑法上之所謂常業犯，係指反覆以實施同種類行為為目的之社會活動之職業
      性犯罪，至於犯罪所得之多寡，是否恃此為唯一之謀生職業，則非所問，縱令
      兼有其他職業，仍無礙於該常業犯罪之成立，最高法院八十五年度臺上字第五
      一○號判例可資參照。查本件被告辰○○及丙○○二人，平日均無固定正當工
      作，又以手法相近之方式，反覆實施多次之搶奪犯行，且將所搶得之物售予他
      人變換現金之情形，顯見渠等上開搶奪犯行非偶一為之，均係以之為常業無誤
      。
（二）核被告辰○○所為，係犯刑法第三百二十條第一項之竊盜罪及第三百二十七條
      、第三百二十五條第一項之常業搶奪罪。核被告丙○○所為，係犯刑法第三百
      二十七條、第三百二十五條第一項之常業搶奪罪。
（三）被告辰○○及丙○○二人，就如附表二編號二─九所示之搶奪犯行，分別有犯
      意聯絡及行為分擔，為共同正犯。
（四）被告辰○○如附表一所示之三次竊盜犯行，時間緊接，方法相似，觸犯構成要
      件相同，顯係基於概括犯意而為，為連續犯，爰依刑法第五十六條之規定，以
      一罪論，並加重其刑。
（五）被告辰○○所犯前開竊盜罪及常業搶奪罪間，有方法、結果之牽連關係，應從
      一重之常業搶奪罪處斷。
（六）被告辰○○前於八十八、八十九年間，因違反毒品危害防制條例案件，經本院
      分別判處有期徒刑四月、五月確定，經合併定應執行之刑有期徒刑九月，於九
      十年二月一日入監執行，於九十年十月一日執行完畢出監等情，有本院被告前
      案索引卡紀錄表、臺灣高等法院被告全國前案紀錄表、臺灣高雄地方法院檢察
      署刑案查註紀錄表、法務部在監
      刑執行完畢後五年內，再犯本件有期徒刑以上之罪，為累犯，應依刑法第四十
      七條之規定，加重其刑。
（七）被告丙○○前於八十二、八十三年間，因違反毒品危害防制條例案件，經本院
      判處有期徒刑三年、三年二月，於八十二年二月一日入監執行，於八十五年四
      月十九日假釋出監，嗣經撤銷假釋，於八十八年十月三日入監執行殘刑，於九
      十三年一月二十六日縮短刑期執行完畢出監等情，有本院被告前案索引卡紀錄
      表、臺灣高等法院被告全國前案紀錄表、臺灣高雄地方法院檢察署刑案查註紀
      錄表、法務部在監
      五年內，再犯本件有期徒刑以上之罪，為累犯，應依刑法第四十七條之規定，
      加重其刑。
（八）爰審酌被告二人前均經刑之執行，仍不知悔改，竟不思正當獲取財物之管道，
      為滿足物質生活及吸毒所需，而以搶奪他人財物為常業，危害社會秩序甚大，
      本應從重量刑收刑罰教化之效，惟念其二人犯後均能坦承犯行，且詳實供述犯
      案情節，表示悔意，復衡其犯罪之手法、被害人所受之損害及其二人涉案情節
      等一切情狀，不以公訴人所求之刑，分別量處如主文所示之刑，以資儆懲。
四、末查，公訴意旨另認被告丙○○有與被告辰○○共犯如附表二編號一所示之搶奪
    犯行，並以被告辰○○之自白及證人甲○○之證述為據，然被告丙○○堅決否認
    有該次搶奪犯行，辯稱：係被告辰○○單獨犯下該次犯行，伊並不知情，更無一
    同前往等語。經查：被告辰○○係供述其有於如附表二編號一所示時間，單獨前
    往美美銀樓搶奪甲○○之金項鍊，被告丙○○並不知情，而證人甲○○亦證稱未
    曾見到被告丙○○在場等語在卷，均不足證明被告丙○○確有參與該次搶奪犯行
    之犯意聯絡或行為分擔。此外，復無其他積極證據可資證明被告丙○○確有該次
    搶奪犯行，原應為無罪之諭知，惟因公訴意旨認此部分有前開有罪部分係屬實質
    上一罪關係，爰不另為無罪之諭知，附此敘明。
據上論斷，應依刑事訴訟法第二百九十九條第一項前段，刑法第二十八條、第四十七
條、三百二十條第一項、第三百二十七條、第三百二十五條第一項、第五十五條，罰
金罰鍰提高標準條例第一條前段，判決如主文。
本案件檢察官丑○○到庭執行職務。
中　　　華　　　民　　　國　　九十四　　年　　　一　　　月　　　七　　　日
                                  臺灣高雄地方法院刑事第十七庭
                                        審判長法  官 李麗珠
                                              法  官 陳明呈
                                              法  官 林勇如
右正本證明與原本無異。
如不服本判決，應於判決送達後十日內，向本院提起上訴。
                                              書記官 許雅惠
中　　　華　　　民　　　國　　九十四　　年　　　一　　　月　　　七　　　日
附錄論罪法條；
中華民國刑法第三百二十條
(普通竊盜罪、竊佔罪)
意圖為自己或第三人不法之所有，而竊取他人之動產者，為竊盜罪，處五
年以下有期徒刑、拘役或五百元以下罰金。
意圖為自己或第三人不法之利益，而竊佔他人之不動產者，依前項之規定
處斷。
前二項之未遂犯罰之。
中華民國刑法第三百二十五條
(普通搶奪罪)
意圖為自己或第三人不法之所有，而搶奪他人之動產者，處六月以上五年
以下有期徒刑。
因而致人於死者，處無期徒刑或七年以上有期徒刑，致重傷者，處三年以
上十年以下有期徒刑。
第一項之未遂犯罰之。
中華民國刑法第三百二十七條
(常業搶奪罪)
以犯第三百二十五條第一項之罪為常業者，處三年以上十年以下有期徒刑
。
附表一：
┌──┬──────┬──────┬────────────┬─────┐
│編號│ 行竊時間　 │　地　 點　 │　   　方　　　法　　　 │ 查獲時間 │
│    │ （民國）   │            │                        │ （民國） │
├──┼──────┼──────┼────────────┼─────┤
│ 一 │九十三年五月│高雄市左營區│被告辰○○見被害人高孫娥│九十三年五│
│　　│十日十九時許│榮總路七號前│所有、車牌號碼ＹＸＢ─八│月十四日晚│
│　　│　　　　　　│　　　　　　│三三號輕型機車之車鑰匙尚│上九時二十│
│　　│　　　　　　│　　　　　　│插在該車上，便徒手竊取該│五分許　  │
│　　│　　　　　　│　　　　　　│機車離去。　　　　　　  │　        │
├──┼──────┼──────┼────────────┼─────┤
│ 二 │九十三年六月│高雄市鼓山區│被告辰○○見被害人洪瑞菊│九十三年六│
│　　│三日下午某時│內惟市場旁　│所有、車牌號碼ＢＭＢ─六│月七日晚上│
│　　│許　　　　　│　　　　　　│二九號重型機車之車鑰匙尚│八時二十分│
│　　│　　　　　　│　　　　　　│插在該車上，便徒手竊取該│許        │
│　　│　　　　　　│　　　　　　│機車離去。　　　　　　　│　        │
├──┼──────┼──────┼────────────┼─────┤
│ 三 │九十三年七月│高雄市旗津二│被告辰○○見被害人辛○○│九十三年八│
│　　│十八日二十三│路三六三號前│所有、車牌號碼ＸＷＡ─○│月二十三日│
│　　│時許　　　　│　　　　　　│二八號重型機車之車鑰匙上│下午三時二│
│　　│　　　　　　│  　　　　　│插在該車上，便徒手竊取該│十分許　  │
│    │            │            │機車離去。              │          │
└──┴──────┴──────┴────────────┴─────┘
附表二：
┌──┬──────┬───────┬─────────┬────┬──┐
│編號│  時  間    │　  地　 點　 │　　方      法　　│所得財物│備註│
│    │ （民國）　 │              │                  │        │    │
├──┼──────┼───────┼─────────┼────┼──┤
│ 一 │九十三年七月│高雄市三民區新│被告辰○○佯稱購買│約重一兩│係被│
│　　│二十二日十八│民路一六七號美│項鍊，趁被害人李林│五分二之│告涂│
│　　│時十五分許　│美銀樓　　　　│會不備之際搶走金項│金項鍊一│朝榮│
│　　│　　　　　　│　　　　　　　│鍊一條逃走。　　　│條　　　│單獨│
│    │            │              │                  │        │犯案│
├──┼──────┼───────┼─────────┼────┼──┤
│ 二 │同年七月二十│高雄市三民區大│被告辰○○佯稱購買│約重一兩│　　│
│　　│七日十九時許│昌二路一七七號│金飾，嗣藉口買飲料│五分之金│　　│
│　　│　　　　　　│世宏銀樓　　　│，趁被害人子○○打│項鍊一條│　　│
│　　│　　　　　　│　　　　　　　│開遙控門不備之際，│　　　　│　　│
│　　│　　　　　　│　　　　　　　│徒手搶走金項鍊一條│　　　　│　　│
│　　│　　　　　　│　　　　　　　│，並由在店外接應之│　　　　│　　│
│　　│　　　　　　│　　　　　　　│被告丙○○騎乘機車│　　　　│　　│
│　　│　　　　　　│　　　　　　　│搭載逃逸。　　　　│　　　　│　　│
├──┼──────┼───────┼─────────┼────┼──┤
│ 三 │同年七月二十│高雄縣鳳山市成│被告二人一同進入店│約重一兩│　　│
│　　│九日十五時三│功路上之億昌銀│內佯裝買金飾，被告│一錢之金│　　│
│　　│十分許　　　│樓　　　　　　│丙○○先走出店外，│項鍊一條│　　│
│　　│　　　　　　│　　　　　　　│嗣被告辰○○向被害│　　　　│　　│
│　　│　　　　　　│　　　　　　　│人卯○○要求拿金項│　　　　│　　│
│　　│　　　　　　│　　　　　　　│鍊試戴，趁蘇君不備│　　　　│　　│
│　　│　　　　　　│　　　　　　　│之際戴上該項鍊跑出│　　　　│　　│
│　　│　　　　　　│　　　　　　　│店外，與被告丙○○│　　　　│　　│
│　　│　　　　　　│　　　　　　　│共乘機車逃逸。　　│　　　　│　　│
├──┼──────┼───────┼─────────┼────┼──┤
│ 四 │同年八月一日│高雄市鹽埕區新│被告二人一同進入店│約重一兩│　　│
│　　│十一時許　　│樂街一七一號巴│內佯裝買金飾，沒有│一錢七分│　　│
│　　│　　　　　　│黎珠寶行　　　│買成即離去，三十分│八厘之金│　　│
│　　│　　　　　　│　　　　　　　│鐘後又再次進入店內│項鍊一條│　　│
│　　│　　　　　　│　　　　　　　│，被告丙○○先離去│　　　　│　　│
│　　│　　　　　　│　　　　　　　│，嗣被告辰○○向被│　　　　│　　│
│　　│　　　　　　│　　　　　　　│害人乙○○○要求拿│　　　　│　　│
│　　│　　　　　　│　　　　　　　│金項鍊試戴，趁杜君│　　　　│　　│
│　　│　　　　　　│　　　　　　　│不備之際戴上該項鍊│　　　　│　　│
│　　│　　　　　　│　　　　　　　│跑出店外，由被告周│　　　　│　　│
│　　│　　　　　　│　　　　　　　│惠玲騎乘機車搭載逃│　　　　│　　│
│　　│　　　　　　│　　　　　　　│逸。　　　　　　　│　　　　│　　│
├──┼──────┼───────┼─────────┼────┼──┤
│ 五 │同年八月三日│高雄縣鳳山市中│被告二人一同進入店│約重一兩│　　│
│　　│十時許　　　│華街三之五號金│內佯裝買金飾，被告│之金項鍊│　　│
│　　│　　　　　　│億泉銀樓　　　│丙○○先走出店外，│一條　　│　　│
│　　│　　　　　　│　　　　　　　│嗣被告辰○○向被害│　　　　│　　│
│　　│　　　　　　│　　　　　　　│人寅○○○要求拿項│　　　　│　　│
│　　│　　　　　　│　　　　　　　│鍊試戴，趁葉君不備│　　　　│　　│
│　　│　　　　　　│　　　　　　　│之際戴上該項鍊跑出│　　　　│　　│
│　　│　　　　　　│　　　　　　　│店外，與被告丙○○│　　　　│　　│
│　　│　　　　　　│　　　　　　　│共乘機車逃逸。　　│　　　　│　　│
├──┼──────┼───────┼─────────┼────┼──┤
│ 六 │同年八月十二│高雄市○○路一│被告二人一同進入店│約重一兩│　　│
│　　│日十四、十五│六二號金萊珠寶│內佯裝買金飾，被告│多之金項│　　│
│　　│時許　　　　│銀樓　　　　　│丙○○先走出店外在│鍊（市值│　　│
│　　│　　　　　　│　　　　　　　│機車上等待，嗣被告│約新台幣│　　│
│　　│　　　　　　│　　　　　　　│辰○○向被害人郭振│二萬多元│　　│
│　　│　　　　　　│　　　　　　　│宙要求拿項鍊試戴，│）      │　　│
│　　│　　　　　　│　　　　　　　│趁郭君不備之際戴上│　      │　　│
│　　│　　　　　　│　　　　　　　│該項鍊跑出店外，與│　      │　　│
│　　│　　　　　　│　　　　　　　│被告丙○○共乘機車│　      │　　│
│　　│　　　　　　│　　　　　　　│逃逸。　　　　　　│　　　　│　　│
├──┼──────┼───────┼─────────┼────┼──┤
│ 七 │同年八月十五│高雄市三民區自│被告辰○○先進店內│市價共約│　　│
│ 　 │日十三時許　│強一路二二六號│說要看結婚項鍊，被│新台幣七│　　│
│　　│　　　　　　│南元山銀樓　　│告丙○○隨後進來坐│、八萬元│　　│
│　　│　　　　　　│　　　　　　　│在一旁，被害人林惠│之金項鍊│　　│
│　　│　　　　　　│　　　　　　　│美拿了四條項鍊給被│四條    │　　│
│　　│　　　　　　│　　　　　　　│告辰○○看，被告涂│　      │　　│
│　　│　　　　　　│　　　　　　　│朝榮選了一條並要被│　　　　│　　│
│　　│　　　　　　│　　　　　　　│告丙○○出去拿信用│　　　　│　　│
│　　│　　　　　　│　　　　　　　│卡，被告辰○○隨後│　　　　│　　│
│　　│　　　　　　│　　　　　　　│趁林君開門不備之際│　　　　│　　│
│　　│　　　　　　│　　　　　　　│搶走四條金項鍊跑出│　　　　│　　│
│　　│　　　　　　│　　　　　　　│店外，由被告丙○○│　　　　│　　│
│　　│　　　　　　│　　　　　　　│騎乘機車搭載逃逸。│　　　　│　　│
├──┼──────┼───────┼─────────┼────┼──┤
│ 八 │同年八月二十│高雄縣路竹鄉忠│被告二人一同進入店│市價約新│　　│
│　　│日十四時許　│孝路十二號冠均│內佯裝買金飾，被告│台幣二萬│　　│
│　　│　　　　　　│銀樓　　　　　│丙○○先走出店外在│多元之約│　　│
│　　│　　　　　　│　　　　　　　│機車上等待，嗣被告│重一兩一│　　│
│　　│　　　　　　│　　　　　　　│辰○○向被害人莊國│金項鍊一│　　│
│　　│　　　　　　│　　　　　　　│昌要求拿項鍊試戴，│條　　  │　　│
│　　│　　　　　　│　　　　　　　│被告丙○○再度推門│　　　　│　　│
│　　│　　　　　　│　　　　　　　│欲進入店內，被告涂│　　　　│　　│
│　　│　　　　　　│　　　　　　　│朝榮即趁莊君不備之│　　　　│　　│
│　　│　　　　　　│　　　　　　　│際搶走該項鍊跑出店│　　　　│　　│
│　　│　　　　　　│　　　　　　　│外，與被告丙○○共│　　　　│　　│
│　　│　　　　　　│　　　　　　　│乘機車逃逸。　　　│　　　　│　　│
├──┼──────┼───────┼─────────┼────┼──┤
│ 九 │同年八月二十│高雄縣岡山鎮和│被告二人一同進入店│各約重一│    │
│　　│三日十四時許│平路四九號金正│內佯裝買金飾，嗣被│兩及一兩│　  │
│　　│　　　　　　│山銀樓　　　　│告辰○○向被害人林│一錢多之│　  │
│　　│　　　　　　│　　　　　　　│國禎要求觀看項鍊，│金項鍊二│　　│
│　　│　　　　　　│　　　　　　　│即趁林君不備之際搶│條　　　│　　│
│　　│　　　　　　│　　　　　　　│走二條項鍊跑出店外│　　　　│　　│
│　　│　　　　　　│　　　　　　　│，林君見狀隨即持棍│　　　　│　　│
│　　│　　　　　　│　　　　　　　│追趕，至岡山鎮育樂│　　　　│　　│
│　　│　　　　　　│　　　　　　　│巷三四號前抓到被告│　　　　│　　│
│　　│　　　　　　│　　　　　　　│辰○○，並經據報趕│　　　　│　　│
│　　│　　　　　　│　　　　　　　│到現場之警方將被告│　　　　│　　│
│　　│　　　　　　│　　　　　　　│二人當場逮捕。　　│　　　　│　　│
└──┴──────┴───────┴─────────┴────┴──┘
